【裁判字號】    98,訴,735
【裁判日期】    981026
【裁判案由】    違反毒品危害防制條例
【裁判全文】
臺灣雲林地方法院刑事判決               98年度訴字第735號
公  訴  人  臺灣雲林地方法院檢察署檢察官
被      告  甲○○
                    （
指定辯護人  洪士凱律師
上列被告因違反毒品危害防制條例案件，經檢察官提起公訴（98
年度偵字第3217號），判決如下：
    主  文
甲○○共同犯如附表編號１至３所示各罪，均累犯，各處如附表
編號１至３所示之刑。應執行有期徒刑肆年。販賣毒品所得新臺
幣仟伍佰元沒收（其中新臺幣壹仟元應與盧朝群連帶沒收，新
臺幣貳仟伍佰元應與盧朝群及綽號「小龍」姓名年籍不詳之成年
男子連帶沒收），如全部或一部不能沒收時，以其財產抵償（其
中新臺幣壹仟元以其與盧朝群之財產連帶抵償，新臺幣貳仟伍佰
元以其與盧朝群、「小龍」之財產連帶抵償）。
    事  實
一、甲○○前因施用第一、二級毒品案件，經臺灣彰化地方法院
    於民國94年12月30日以94年度訴字第1513號分別判處有期徒
    刑1 年、7 月，應執行有期徒刑1 年6 月，而於95年2 月3
    日確定；嗣因施用第一級毒品案件，經臺灣臺中地方法院於
    95年12月15日判處有期徒刑1 年2 月，而於96年1 月8 日確
    定；上開三罪均經臺灣臺中地方法院於96年8 月27日以96年
    度聲減字第3452號分別減刑為有期徒刑6 月、3 月15日、7
    月，有期徒刑6 月及3 月15日部分並定應執行刑有期徒刑9
    月確定，經接續執行後，於97年1 月18日縮刑期滿執行完畢
    。詎仍不知悔改，與其男友盧朝群基於販賣第二級毒品安非
    他命以營利之犯意聯絡，持用其朋友所申辦並提供予其使用
    之門號0000000000行動電話1 支作為聯絡之工具，分別為下
    列販賣安非他命之行為：
  (一)於98年6 月8 日12時57分及同日13時9 分，與持用門號0000
    000000行動電話之許再來聯絡，雙方相約在雲林縣麥寮鄉麥
    寮國小前交易毒品，旋由甲○○於同日13時20分許，親自攜
    帶其男友盧朝群提供之安非他命1 小包至上址販賣予許再來
    ，並自許再來處得款新台幣（下同）1 千元後，將販賣所得
    交給盧朝群。
  (二)於98年6 月14日凌晨0 時33分，許再來又使用上開門號之行
    動電話與甲○○聯絡，並表示欲購買價值1 千元之安非他命
    ，甲○○即告知盧朝群，再由盧朝群指派具犯意聯絡之綽號
    「小龍」姓名年籍不詳之成年男子，於同日凌晨0 時44分許
    ，至雲林縣麥寮鄉○○路黃外科前，將安非他命1 小包交給
    許再來，並向許再來收款1 千元，「小龍」再將販毒所得1
    千元交給盧朝群。
  (三)於98年6 月14日晚間7 時32分，許再來又以前揭門號，撥打
    甲○○之行動電話，表示欲購買價值1 千5 百元之安非他命
    ，盧朝群知悉後，旋即指派「小龍」至上開黃外科前，將安
    非他命1 小包販賣給許再來，並自許再來處得款1 千5 百元
    後，將販賣所得交給盧朝群。
二、嗣經警方於98年6 月24日15時許，持臺灣雲林地方法院檢察
    署檢察官核發之拘票，至甲○○位於臺中縣太平市○○○○街
    5 號住處，拘提甲○○到案。
    理  由
一、證據能力部分：
    按被告以外之人於審判外之陳述，雖不符刑事訴訟法第159
    條之1 至之4 等4 條規定，而經當事人於審判程序同意作為
    證據，法院審酌該陳述作成時之情況，認為適當者，亦得作
    為證據，同法第159 條之5 第1 項定有明文。經查，本判決
    後開引用各該被告以外之人於審判外之陳述，原則上均不得
    作為證據使用，惟被告及辯護人均明示同意上開證據有證據
    能力，本院審酌該證據製作時之情況，並無違法不當之情事
    ，認為以之作為證據應屬適當，揆諸前開規定，應認該等供
    述證據例外具有證據能力。
二、證明力部分：
  (一)前揭犯罪事實，業據證人許再來於偵查中具結證述無誤，並
    有證人指認被告之相片一覽表及本院98年度聲監字第186 號
    通訊監察譯文附卷可資佐證（見偵卷第12至14、85至89頁）
    ，被告並於警詢、檢察官偵查中及本院審理中均自白販賣第
    二級毒品安非他命之事實（見偵卷第128 至129 、173 至17
    4 、180 至181 頁、本院卷第37頁、第41頁背面），其自白
    之內容核與上開證據資料相符。
  (二)按毒品危害防制條例所處罰之「販賣」毒品罪，所著重者為
    在主觀上有藉以牟利之惡性，及對毒品之擴散具有較有償或
    無償轉讓行為更嚴重之危害性，被告「營利」之意圖係從客
    觀之社會環境、情況及人證、物證等資料，依據證據法則綜
    合研判認定。經查，被告因結交男友盧朝群而染上毒癮，並
    進而與盧朝群共同販賣毒品，以獲取盧朝群提供毒品予被告
    施用等情，為被告於本院坦白承認（見本院卷第40頁背面、
    41頁），參酌其因施用毒品案件，屢經本院判刑確定，此有
    台灣高等法院被告前案紀錄表附卷可稽，可見被告自白販賣
    第二級毒品，以藉此獲得免費施用毒品等情，應屬可採。
  (三)綜上，被告共同販賣安非他命予許再來之事證明確，其犯行
    已堪認定，自應依法論科。
三、論罪科刑部分：
  (一)按行為後法律有變更者，適用行為時之法律。但行為後之法
    律有利於行為人者，適用最有利於行為人之法律，刑法第2
    條第1 項定有明文。次按刑法第2 條第1 項所稱「適用」，
    係指完整性之適用，與「準用」係依其性質而為選擇性之應
    用者不同，是比較新舊法適用法律時，應就罪刑有關之一切
    情形，比較其全部之結果而為整體之適用，不能割裂而分別
    適用新舊法律。最高法院88年臺非字第31號判決可資參照。
    。被告行為後毒品危害防制條例第4 條第2 項於98年5 月20
    日修正公布，並於公布日起算至第3 日起發生效力（參見司
    法院98年6 月29日院台廳刑一字第0980014643號函參照）。
    該規定修正後規定為：「製造、運輸、販賣第二級毒品者，
    處無期徒刑或七年以上有期徒刑，得併科新臺幣一千萬元以
    下罰金。」較修正前之規定為「製造、運輸、販賣第二級毒
    品者，處無期徒刑或七年以上有期徒刑，得併科新臺幣七百
    萬元以下罰金。」以修正前併科罰金之額度對被告較為有利
    。惟該條例修正後復增定第17條第2 項規定：「犯第四條至
    第八條之罪於偵查及審判中均自白者，減輕其刑。」被告就
    本件所犯之罪於偵查及審判中均自白，倘適用修正後該條例
    之規定，應依該條例第17條第2 項規定減輕其刑，則其所犯
    本罪之法定本刑無期徒刑、有期徒刑、罰金，分別可減為20
    年以下15年以上有期徒刑、原有期徒刑及罰金之二分之一。
    綜上，就本件罪刑有關之一切情形，比較其全部之結果，以
    整體適用98年5 月20日修正公布之毒品危害防制條例對被告
    最為有利。
  (二)次按，安非他命係毒品危害防制條例第2 條第2 項第2 款所
    定之第二級毒品，不得販賣。核被告所為，係犯毒品危害防
    制條例第4 條第2 項之販賣第二級毒品罪。被告販賣安非他
    命前，持有安非他命之低度行為，應為其販賣之高度行為所
    吸收，不另論罪。起訴書就上述犯罪事實一之(一)固認被告獨
    自犯毒品危害防制條例第4 條第2 項之販賣第二級毒品罪，
    就犯罪事實一之(二)及(三)固認被告係犯刑法第30條、毒品危害
    防制條例第4 條第2 項之幫助販賣第二級毒品罪，然被告所
    販賣之安非他命既均為盧朝群所提供，且販毒所得亦均由盧
    朝群所取得，另犯罪事實一之(二)及(三)部分，被告已親自與許
    再來聯絡接洽販賣第二級毒品之事宜，顯已參與實施販賣安
    非他命之行為，均應論以共同正犯，起訴書此部分所載容有
    誤會，惟起訴之基本社會事實同一，本院自得變更起訴法條
    。
  (三)被告與盧朝群就前揭犯罪事實欄一之(一)部分，該二人另與綽
    號「小龍」之成年男子，就前揭犯罪事實欄一之(二)、(三)所載
    販賣安非他命予許再來之犯行，彼此有犯意聯絡與行為分擔
    ，均應依刑法第28條之規定論以共同正犯。
  (四)被告前揭販賣毒品之犯行，犯意各別，行為不同，應分論併
    罰。
  (五)被告有犯罪事實欄所載之前科紀錄，有臺灣高等法院被告前
    案紀錄表在卷可稽，被告受徒刑之執行完畢後，5 年以內故
    意再犯本件有期徒刑以上之罪，為累犯，應依刑法第47條第
    1 項規定加重其刑（法定本刑為無期徒刑部分依法不得加重
    ）。
  (六)被告於偵查及審判中均自白前揭販賣第二級毒品之犯罪事實
    （見偵卷第128 至129 、173 至174 、180 至181 頁、本院
    卷第37頁、第41頁背面），應依修正後毒品危害防制條例第
    17條第2 項之規定，減輕其刑。
  (七)按毒品危害防制條例第4 條第2 項之販賣第二級毒品罪，法
    定刑為「無期徒刑」、「七年以上有期徒刑」，則不分犯罪
    情節輕重，概處以上開刑責，難免輕重失衡，倘有情輕法重
    情形，於裁判時自得適用刑法第59條酌量減輕其刑，以避免
    過嚴之刑罰，此參之司法院大法官解釋釋字第263 號解釋文
    自明。亦即，法院為避免刑罰過於嚴苛，於情輕法重之情況
    下，應合目的性裁量而有適用刑法第59條酌量減輕被告刑度
    之義務。又適用刑法第59條酌量減輕其刑時，並不排除同法
    第57條所列舉10款事由之審酌（最高法院70年度第6 次刑事
    庭會議決議參照）。本院認為被告犯後於警詢、偵查及本院
    審理時均坦承犯行，態度良好，深具悔意，其對犯罪之動機
    、犯罪所得等細事均逐一剖白，堪信其確有痛改前非之意。
    被告因結識男友盧朝群，施用毒品成癮，不可自拔，又因盧
    朝群提供毒品予其施用，為迎合盧朝群乃鋌而走險步上販賣
    安非他命一途，足認被告販毒之目的只為配合盧朝群，而非
    其他暴利。被告於本案販賣安非他命之次數只有3 次，販毒
    所得各僅1 千元及1 千5 百元，所得共3 千5 百元均交由盧
    朝群，且販賣對象均只有1 人，其販毒之數量及所得尚微，
    惡性自與大量或長期販毒者迥異，犯罪情節顯然較輕，此較
    諸大量販賣毒品與不特定多數人施用，藉以牟取暴利之情並
    不相同，危害社會之程度亦有差別，犯罪所生之危害非重，
    凡此均足認被告犯罪情狀是有值得憫恕之處，若科以法定最
    輕刑度即7 年以上有期徒刑，猶嫌過重，有傷一般國民對法
    律之情感，辯護人認應酌減被告之刑，為有理由，爰依刑法
    第59條之規定酌減其刑，並就法定刑為有期徒刑及併科罰金
    部分，依刑法第71條第1 項之規定，先加後減之。
  (八)審酌被告有前揭施用毒品之前科，素行不佳，執行完畢後仍
    無法戒除毒癮，進而為其男友盧朝群販賣毒品，以獲取毒品
    之施用，然販賣毒品之數量不多，除犯罪事實欄一之(一)曾親
    自交付毒品予許再來外，其餘均僅接聽電話，情節尚屬輕微
    ，及被告從事美髮之工作，有固定之職業，暨其犯後始終坦
    承犯行，尚知悔悟，態度亦稱良好等一切情狀，分別量處如
    附表所示之刑，並定其應執行刑。
四、沒收部分：
    按毒品危害防制條例第19條第1 項規定，犯第4 條之罪者，
    其供犯罪所用或因犯罪所得之財物，均沒收之，如全部或一
    部不能沒收時，追徵其價額或以其財產抵償之。但該條項並
    無如同條例第18條第1 項所定「不問屬於犯人與否，沒收之
    」之明文，自屬相對沒收主義之立法。是其應沒收之物，應
    以屬被告所有者為限（最高法院95年度台上字第305 號判決
    意旨參照）。又共同正犯之犯罪所得為新臺幣時，因係合併
    計算，且於全部或一部不能沒收時，以其財產抵償之，為避
    免執行時發生重複沒收、抵償之情形，故各共同正犯之間係
    採連帶沒收主義，於裁判時僅諭知連帶沒收，不得就全體共
    同正犯之總所得對各該共同正犯分別重複諭知沒收；此與罰
    金刑應分別諭知、分別執行者不同（最高法院96年度台上字
    第3450號、95年度台上字第925 號、94年度台上字第7421號
    判決可資參照）。經查：
  (一)被告與盧朝群共同販賣毒品之實際所得為1 千元，二人與「
    小龍」共同販賣毒品之所得共2 千5 百元，雖均未扣案，依
    毒品危害防制條例第19條第1 項規定，分別於各該主文項下
    宣告沒收，並與共犯連帶沒收之，如全部或一部不能沒收時
    ，以其與共犯之財產連帶抵償之。
  (二)至於未扣案之門號0000000000號行動電話，雖為被告所持供
    販賣安非他命所用之物，然係被告之朋友所申辦提供予被告
    使用，業據被告供承在卷（見偵卷第7 頁），被告並非所有
    權人，自不得予以宣告沒收之。
五、適用之法律：
  (一)刑事訴訟法第299 第1 項前段、第300 條。
  (二)毒品危害防制條例第4 條第2 項、第17條第2 項、第19條第
    1 項。
  (三)刑法第11條前段、第28條、第47條第1 項、第51條第5 款、
    第9 款、第59條。
本案經檢察官陳靜慧到庭執行職務。
中    華    民    國    98    年    10    月    26    日
                  刑事第四庭  審判長法  官  吳福森
                                    法  官  王素珍
                                    法  官  吳錦佳
以上正本證明與原本無異。
如不服本判決應於收受判決後10日內向本院提出上訴書狀，並應
敘述具體理由；其未敘述上訴理由者，應於上訴期間屆滿後20日
內向本院補提理由書（均須按他造當事人之人數附繕本）。「切
勿逕送上級法院」。
                                    書記官  謝璧卉
中    華    民    國    98    年    10    月    26    日
附錄本案論罪科刑法條全文：
毒品危害防制條例第4 條第2 項：
製造、運輸、販賣第二級毒品者，處無期徒刑或7 年以上有期徒
刑，得併科新臺幣7 百萬元以下罰金。
附表：
┌──┬─────┬─────┬─────────────────┐
│    │          │          │                                  │
│編號│ 犯罪事實 │ 所犯罪名 │          宣告刑之內容            │
│    │          │          │                                  │
├──┼─────┼─────┼─────────────────┤
│ １ │事實欄一之│毒品危害防│處有期徒刑貳年拾月。販賣毒品所得新│
│    │(一)所載共同│制條例第4 │臺幣壹仟元應與盧朝群連帶沒收，如全│
│    │販賣安非他│條第2 項共│部或一部不能沒收時，以其與盧朝群之│
│    │命予許再來│同販賣第二│財產連帶抵償。                    │
│    │之犯行    │級毒品罪  │                                  │
├──┼─────┼─────┼─────────────────┤
│ ２ │事實欄一之│毒品危害防│處有期徒刑貳年陸月。販賣毒品所得新│
│    │(二)所載共同│制條例第4 │臺幣壹仟元應與盧朝群、綽號「小龍」│
│    │販賣安非他│條第2 項共│之姓名年籍不詳成年男子連帶沒收，如│
│    │命予許再來│同販賣第二│全部或一部不能沒收時，以其與盧朝群│
│    │之犯行    │級毒品罪  │、「小龍」之財產連帶抵償。        │
├──┼─────┼─────┼─────────────────┤
│ ３ │事實欄一之│毒品危害防│處有期徒刑貳年陸月。販賣毒品所得新│
│    │(三)所載共同│制條例第4 │臺幣壹仟伍佰元應與盧朝群、綽號「小│
│    │販賣安非他│條第2 項共│龍」之姓名年籍不詳成年男子連帶沒收│
│    │命予許再來│同販賣第二│，如全部或一部不能沒收時，以其與盧│
│    │之犯行    │級毒品罪  │朝群、「小龍」之財產連帶抵償。    │
└──┴─────┴─────┴─────────────────┘


司法院資訊處製作；財團法人民間司法改革基金會備份。
